【裁判字號】    95,判,1047
【裁判日期】    950706
【裁判案由】    就業服務法
【裁判全文】
最  高  行  政  法  院  判  決
                                     95年度判字第01047號
上  訴  人  乙○○
被 上訴 人  桃園縣政府
代  表  人  甲○○
上列當事人間因就業服務法事件，上訴人對於中華民國94年1月1
9日臺北高等行政法院92年度訴字第5671號判決，提起上訴，本
院判決如下：
    主  文
上訴駁回。
上訴審訴訟費用由上訴人負擔。
    理  由
一、本件上訴人上訴主張：上訴人以其父梁爽為受監護人，委託
    東聯人力資源管理顧問有限公司（下稱東聯公司）辦理聘僱
    外籍監護工之申請許可事項，於民國91年8月14日向行政院
    勞工委員會（下稱勞委會）提出聘僱外籍勞工申請表，並提
    供不實之財團法人彰化基督教醫院（下稱彰化基督教醫院）
    診斷證明書，經勞委會審查發現，以92年3月24日勞職外字
    第0920202280B號函移由被上訴人查處。嗣經被上訴人查明
    屬實，乃依就業服務法第5條第2項第5款及第65條第1項規定
    ，以92年7月23日府勞組字第0920168507號處分書處上訴人
    罰鍰新臺幣（下同）300,000元。上訴人不服，提起訴願，
    遭決定駁回，遂提起本件行政訴訟，經原審法院以判決駁回
    。惟（一）上訴人親自帶同父親梁爽前往彰化基督教醫院看
    診，並由訴外人李嘉文陪同，完全按照醫院之標準程序就醫
    ，對於由醫院開具之診斷文書為真正，具有相當之信賴，故
    上訴人就此已於原審舉證證明自己無過失，原判決卻未於理
    由中說明，自有判決不備理由之違法。（二）系爭診斷證明
    書上已蓋用醫院及醫師之印文，上訴人縱發現其上之醫師姓
    名與梁爽就診之醫師姓名不同，亦不至質疑該診斷證明書係
    虛偽不實。而勞委會於受理上訴人申請聘僱外籍勞工時，已
    收受500元之審查費，對於該等文書之真正應有所判斷，其
    既未能發覺該文書係出於偽造而發給上訴人申請核准函，何
    能要求一般人民對於診斷證明書之真正具有判斷能力？故原
    判決就此未予審酌，亦有判決不備理由之違法。（三）本件
    上訴人所違反者並非禁止規定或作為義務，而係基於本身之
    需要主動申請，故無司法院釋字第275號解釋推定過失之適
    用，原判決引為裁判依據，自有判決適用法規不當之違法。
    為此，訴請廢棄原判決，並撤銷訴願決定及原處分或發回原
    審法院等語。
二、被上訴人未提出上訴答辯狀，為任何陳述或主張。
三、原審斟酌全辯論意旨及調查證據之結果，以：（一）上訴人
    雖提出91年7月22日彰化基督教醫院門診收據乙紙，以證明
    梁爽確有就診，惟參以該院92年4月28日出具之92彰基院920
    454號函表示：「病人梁爽於本院就診紀錄為91年7月22日曾
    因糖尿病就診，之後並未回診且當次看診醫師為孫禎文醫師
    並未由杜思德醫師診治。」（臺灣桃園地方法院檢察署92年
    度偵字第6103號不起訴書參照），顯見梁爽當時就診之醫師
    姓名並非上訴人取得之彰化基督教醫院診斷證明書上所載之
    醫師姓名。（二）上訴人自承91年7月22日由其本人、父親
    梁爽及李嘉文一起前往財團法人彰化基督教醫院，上訴人只
    是在醫院櫃台旁邊等待，由李嘉文陪同梁爽看診，診斷證明
    書也是李嘉文交付，當時上訴人付給李嘉文5,000元代辦費
    ，包括看診費、診斷證明書等，梁爽之前有在敏盛醫院及中
    國醫藥學院附設醫院就診，醫生表示梁爽之身體狀況可能會
    好轉，所以未發給可以申請外勞之診斷證明書，上訴人係相
    信李嘉文所言彰化基督教醫院之診斷會比較寬鬆等語（見上
    訴人92年4月16日於被上訴人所屬勞工局談話筆錄及原審93
    年11月25日準備程序筆錄）。按人民應負行政罰責任，業經
    司法院釋字第275號解釋：「人民違反法律上之義務而應受
    行政罰之行為，法律無特別規定時，雖不以出於故意為必要
    ，仍須以過失為其責任條件。但應受行政罰之行為，僅須違
    反禁止規定或作為義務，而不以發生損害或危險為其要件者
    ，推定為有過失，於行為人不能舉證證明自己無過失時，即
    應受處罰。．．．」在案。本件上訴人對於辦理聘僱外籍監
    護工之申請許可，需要提供醫院診斷證明書知之甚詳，其於
    91年8月間申請聘僱外國人許可，為申請許可聘僱外國人之
    申請人，依就業服務法第5條第2項第5款規定，有不得提供
    不實診斷證明書之法定義務，明知其父梁爽之身體狀況不符
    合申請外籍勞工之診斷證明書，猶聽信李嘉文誆稱彰化基督
    教醫院診斷較寬鬆，而配合前往該院，卻任由李嘉文陪同梁
    爽看診，未親自瞭解看診之醫師係何人及確實就診情形，即
    給付與一般就診領取診斷證明書不甚相當之5,000元，而收
    受李嘉文交付不實之彰化基督教醫院診斷證明書，將之委託
    東聯公司提出於勞委會以申請外籍勞工，依司法院釋字第27
    5號解釋意旨，上訴人縱非故意，惟其為義務人，違反上開
    法律禁止規定，又不能舉證證明自己無過失，仍難卸免其過
    失之責任。從而原處分並無違誤，訴願決定予以維持，亦無
    不合。上訴人訴請撤銷，為無理由，應予駁回等語，作為其
    判決之論據。
四、本院按：本件依原審判決認定事實，本件上訴人於被上訴人
    所屬勞工局及原審法院自承91年7月22日由其本人、父親梁
    爽及李嘉文一起前往財團法人彰化基督教醫院，上訴人只是
    在醫院櫃台旁邊等待，由李嘉文陪同梁爽看診，診斷證明書
    也是李嘉文交付，當時上訴人付給李嘉文5,000元代辦費，
    包括看診費、診斷證明書等，梁爽之前有在敏盛醫院及中國
    醫藥學院附設醫院就診，醫生表示梁爽之身體狀況可能會好
    轉，所以未發給可以申請外勞之診斷證明書，上訴人係相信
    李嘉文所言彰化基督教醫院之診斷會比較寬鬆等情。經衡以
    常情，上訴人乃為欲辦理受監護人梁爽之孩子，於其父應診
    時，本應隨侍在側，詎竟任由外人陪同看診，上訴人參與該
    就診過程已與正常不符，顯見對取得診斷證明書可能涉及有
    不實之可能性，應有所容認。再參以上訴人其父就診之醫師
    與李嘉文所提出之診斷證明書醫師並非同一，上訴人理應懷
    疑其該診斷證明書之真實性，再本件上訴人對於辦理聘僱外
    籍監護工之申請許可，需要提供醫院診斷證明書知之甚詳，
    且有不得提供不實診斷證明書之法定義務，詎明知其父梁爽
    之身體狀況不符合申請外籍勞工之診斷證明書，猶聽信李嘉
    文誆稱彰化基督教醫院診斷較寬鬆，而配合前往該院，卻任
    由李嘉文陪同梁爽看診，未親自瞭解看診之醫師係何人及確
    實就診情形，即給付與一般就診領取診斷證明書不甚相當之
    5,000元，而收受李嘉文交付不實之彰化基督教醫院診斷證
    明書，將之委託東聯公司提出於勞委會以申請外籍勞工，依
    司法院釋字第275號解釋意旨，上訴人縱非故意，惟其為義
    務人，違反上開法律禁止規定，又不能舉證證明自己無過失
    ，仍難卸免其過失之責任。上訴意旨猶認其應診過程正常，
    無從分辨該診斷證明書係出於偽造，應無過失云云，即無足
    採。從而原審判決認原處分以上訴人違反就業服務法第5條
    第2項第5款規定，依同法第65條第1項之規定，裁處上訴人
    30萬元之最低罰鍰，洵屬有據，訴願決定予以維持，亦無不
    合，因將原決定及原處分均予維持，駁回上訴人之訴，核無
    違誤。上訴論旨，仍執前詞，指摘原判決違誤，求予廢棄，
    難認有理由，應予駁回。
據上論結，本件上訴為無理由，爰依行政訴訟法第255條第1項、
第98條第3項前段，判決如主文。
中    華    民    國    95    年    7     月    6     日
                  第五庭審判長法  官  鄭  淑  貞
                              法  官  黃  合  文
                              法  官  吳  明  鴻
                              法  官  林  茂  權
                              法  官  鄭  小  康
以  上  正  本  證  明  與  原  本  無  異
中    華    民    國    95    年    7     月    6     日
                              書記官  郭  育  玎


司法院資訊處製作；財團法人民間司法改革基金會備份。
